臺灣板橋地方法院民事裁定　　　　　　　 96年度抗字第272號
抗　告　人　乙○○
關　係　人　甲○○
抗告人與相對人彰化商業銀行股份有限公司間拍賣抵押物事件，
對於中華民國96年9 月27日臺灣板橋地方法院96年度拍字第2667
號裁定提起抗告，本院裁定如下：
    主  文
抗告駁回。
抗告程序費用新臺幣壹仟元由抗告人負擔。
    理  由
一、按扺押權人，於債權已屆清償期，而未受清償者，得聲請法
    院拍賣抵押物，就其賣得價金而受清償，民法第873 條第1
    項定有明文。次按聲請拍賣抵押物，原屬非訟事件，祇須其
    抵押權已經依法登記，登記之清償期已屆滿而未受清償時，
    法院即應為許可拍賣抵押物之裁定；如對於此項法律關係有
    爭執時，亦應由有爭執之人另行提起訴訟，以求解決，不得
    僅依抗告程序聲明其爭執，並據為廢棄拍賣抵押物裁定之理
    由（最高法院70年臺抗字第197 號裁定意旨參照）。
二、本件相對人主張：抗告人於民國78年12月2 日以原裁定附表
    所示不動產為債務人甲○○向相對人所負債務之擔保，設定
    本金最高限額新台幣（下同）480 萬元之抵押權，依法登記
    在案。茲債務人對相對人負債7,985,356 元，已屆清償期而
    未為清償，為此聲請准予拍賣抵押物，並提出他項權利證明
    書、不動產登記簿謄本、抵押權設定契約書、借據、其他約
    定事項、台灣板橋地方法院債權憑證、本票等影本可證，原
    法院據以准許相對人拍賣抵押物之聲請，即無不當。
三、抗告意旨略以：原裁定就拍賣系爭抵押物事件，並無通知抗
    告人陳述意見，而據為裁定，有違非訟事件法第74條之規定
    ，且依最高法院71年台抗字第306 號判例意旨，法院就拍賣
    抵押物事件為形式審查時，應確認該最高限額抵押權所擔保
    之債權為何，始能為准否拍賣抵押物之裁定。原裁定未依職
    權查明甲○○係基於何種法律關係而對相對人負有債務？又
    該法律關係所生之債權，是否在系爭最高限額抵押權所列舉
    擔保之範圍內？反而僅泛言甲○○對相對人負債7,985,356
    元，原裁定漏未審究上情，遽為准予拍賣抵押物之裁定，為
    此提起抗告，請求廢棄原裁定等語。
四、按「最高限額抵押權人聲請拍賣抵押物事件，法院於裁定前
    ，就抵押權所擔保之債權額，應使『債務人』有陳述意見之
    機會」，非訟事件法第74條定有明文。經查，抗告人僅為本
    件拍賣抵押物事件之抵押人，並非債務人，而原法院業依上
    開規定，依法通知債務人甲○○陳述意見，有送達證書1 份
    在卷可稽（見原法院卷第25頁），抗告人指稱原法院未依非
    訟事件法第74條規定使其有陳述意見之機會，尚屬無據。原
    法院經由相對人所出具之文件為形式上之審查，已得明瞭有
    債權存在時，自得為准許拍賣抵押物之裁定。而最高法院71
    年台抗字第306 號判例所揭，係以「如債務人或抵押人否認
    先已有債權存在，或於抵押權成立後，曾有債權發生，而從
    抵押權人提出之其他文件為形式上之審查，又不能明瞭是否
    有債權存在時」，法院始無由准許拍賣抵押物。然本件原法
    院已合法通知債務人甲○○表示意見，債務人甲○○並未表
    示意見，並無何如上開最高法院判例所示之「債務人或抵押
    人否認先已有債權存在」之情形，或「於抵押權成立後，曾
    有債權發生，而從抵押權人提出之其他文件為形式上之審查
    ，又不能明瞭是否有債權存在時」之情事存在，是原裁定並
    無抗告人所指稱有違背最高法院71年台抗字第306 號判例意
    旨之情事。又相對人已於原法院提出借款人為甲○○、並由
    抗告人簽名擔任連帶保證人之借據影本2 紙、及新陽電子股
    份有限公司及甲○○所共同簽發之本票影本8 張及本院86年
    執土字5073號債權憑證影本1 紙、暨債權額計算書1 件、抵
    押權設定契約書為證（見原法院卷第8 至10頁、第13頁、第
    28至35頁），抗告人所稱原法院未依職權查明甲○○係基於
    何種法律關係而對相對人負有債務，及該法律關係是否在系
    爭最高限額抵押所列舉擔保之範圍云云，並非有據。從而，
    抗告人提起本件抗告，請求廢棄原裁定，不能謂有理由。
五、據上論結，本件抗告為無理由，依非訟事件法第46條、第21
    條第2項、第24條第1項，民事訴訟法第495條之1第1 項、第
    449條第1項、第78條，裁定如主文。
中　　華　　民　　國　　96　　年　　12　　月　　11　　日
              民事第一庭    審判長法　官　李世貴
                                  法　官　周舒雁
                                  法　官　陳翠琪
正本係照原本作成。
如不服本裁定，僅得於收受本裁定正本送達後10日內，以適用法
規顯有錯誤為理由，向本院提出再抗告狀，（須附繕本一份及繳
納再抗告裁判費新台幣1,000元），經本院許可後紿可再抗告。
中　　華　　民　　國　　96　　年　　12　　月　　12　　日
                                  書記官　李瑞芝
